最高法院刑事判決　　　　　　　　　　　　　　　九十一年度台上字第六０六一號
　　上　訴　人　甲○○
右上訴人因貪污案件，不服台灣高等法院台中分院中華民國九十一年六月十九日第二
審判決（九十年度上訴字第一六三０號，起訴案號：台灣南投地方法院檢察署八十九
年度偵字第二八五九、三八一五號），提起上訴，本院判決如左：
    主  文
原判決關於甲○○部分撤銷，發回台灣高等法院台中分院。
    理  由
本件原判決撤銷第一審關於諭知上訴人甲○○無罪部分之判決，改判論該上訴人以連
續依據法令從事公務之人員，對於主管之事務，明知違背法令，直接圖利其他人不法
之利益，因而獲得利益罪，處有期徒刑伍年陸月，並宣告褫奪公權伍年，固非無見。
惟查：(一)採為判決基礎之證據資料，必須經過調查程序，以顯示於審判庭者，始與直
接審理主義相符，否則其所踐行之訴訟程序，即有違背法令。又卷宗內之筆錄及其他
文書可為證據者，應向被告宣讀或告以要旨，為刑事訴訟法第一百六十五條第一項所
明定，此項規定，依同法第三百六十四條為第二審審判所準用，該項宣讀或告以要旨
，應向被告為之，使其有明白辯論之機會。原判決於判決理由內引用國姓鄉九二一大
地震住屋災害未經安置人口自行租屋租金補助發放清冊、住屋全倒慰助金轉帳清冊、
南投縣國姓鄉南港村住屋災害勘查報表、國姓鄉農會羅榮聘、羅華聘、羅應賢、羅堯
聘、羅舜聘、羅極聘、羅文聘活期儲蓄存款存摺影本、台灣電力公司電費收據（見原
判決第十三頁第五至八行）、內政部民國八十八年九月三十日台內社字第八八八二
三０七號函、行政院震災重建推動委員會八十八年十一月十二日（八八）建委社字第
一二二七號函及八十八年十二月十五日（八八）建委社字第三一００號函（見原判決
第二十一頁倒數第三行至第二十二頁第一行）等文書，資為論處上訴人圖利罪刑之證
據資料，但於九十一年六月五日原審審判期日並未提示上開文書向上訴人宣讀或告以
要旨，使上訴人有辯論之機會，有審判筆錄可按。揆之上開說明，其所踐行之訴訟程
序，顯屬違背法令。(二)有罪之判決書，其理由之說明，必須互相一致，方為合法。原
判決於判決理由內敘述「被告（上訴人）甲○○並未得有財物；被告羅榮聘、羅華聘
、羅應賢、羅堯聘、羅舜聘、羅文聘、羅興聘（以上均已判刑確定）所得財物，係犯
詐欺罪所得，並非犯貪污治罪條例第四條至第六條所得，無從依貪污治罪條例第十條
規定追繳」（見原判決第二十六頁倒數第六至四行），但於據上論斷欄則引用修正後
貪污治罪條例第十條第一項、第二項，自有理由矛盾之違誤。以上或為上訴意旨所指
摘，或為本院得依職權調查之事項，應認原判決此部分有撤銷發回之原因。至原判決
不另諭知無罪部分，基於審判不可分原則，應併予發回，附此敘明。
據上論結，應依刑事訴訟法第三百九十七條、第四百零一條，判決如主文。
中      華      民      國    九十一    年      十      月    二十五    日
                              最高法院刑事第十庭
                                  審判長法官  林  增  福
                                        法官  邵  燕  玲
                                        法官  吳  昆  仁
                                        法官  陳  世  雄
                                        法官  惠  光  霞
      右正本證明與原本無異
                                              書  記  官
中      華      民      國    九十一    年     十一     月      四      日
